【裁判字號】    99,簡上,988
【裁判日期】    991116
【裁判案由】    妨害自由
【裁判全文】
臺灣板橋地方法院刑事判決             99年度簡上字第988號
上  訴  人
即  被  告  丁○○
送達代收人  丙○○
上列上訴人即被告因家庭暴力之恐嚇案件，不服本院於99年7月
16日所為99年度簡字第5791號刑事簡易判決（聲請簡易判決處刑
案號：99年度偵緝字第1248號），提起上訴，本院管轄之第二審
合議庭判決如下：
    主  文
上訴駁回。
    事  實
一、緣丁○○為大陸地區人士，與張智強（已歿）於89年3 月13
    日結婚，乙○○則係張智強之子，張智強嗣於民國95年3 月
    8 日死亡，是乙○○與丁○○間曾係直系姻親，具有家庭暴
    力防治法第3 條第3 款之家庭成員關係。因丁○○未取得我
    國國民身分，未具向行政院國軍退除役官兵輔導委員會領取
    張智強遺眷撫卹金之資格，乃多次聯絡乙○○欲領取該筆款
    項，然未獲乙○○置理。詎丁○○竟心生不滿，基於恐嚇之
    犯意，於96年5 月23日晚間7 時許，遂撥打電話予乙○○之
    岳父甲○○，請甲○○將「我知道他（指乙○○）與他太太
    住的地方還有上班的地方，要小心會有報應」等加害生命、
    身體之恫嚇言詞轉知乙○○，迨甲○○將上揭恐嚇內容轉告
    乙○○，因而使乙○○心生畏懼，致生危害於安全。嗣經乙○○報警處理後，而查悉上情。
二、案經乙○○訴由臺北縣政府警察局中和分局報告臺灣板橋地
    方法院檢察署檢察官偵查後聲請簡易判決處刑。
    理  由
一、訊據被告丁○○固坦承曾打電話予訴外人甲○○乙節，惟否
    認有何恐嚇之犯行，並辯稱：張智強於95年間過世後，乙○○得知張智強將名下之房子留給伊，便很生氣，要求伊辦理
    拋棄繼承，並承諾領得張智強之遺眷撫卹金後會匯款予伊，
    不料乙○○未信守承諾，嗣經伊打電話質問乙○○，乙○○
    不僅拒絕匯款，事後更拒接電話，伊才打電話予乙○○之岳
    父甲○○，請甲○○轉告乙○○給錢，伊在電話中僅提及「
    乙○○將房子拿走，又不給錢，實在很沒良心，會有天理報
    應」等詞，伊不知道乙○○上班之地方，故不可能為上開恐
    嚇之言語云云。經查：
  (一)被告於96年5 月23日晚間7 時許，以電話與證人甲○○聯絡
    ，請甲○○將「我知道他（指告訴人乙○○）與他太太住的
    地方還有上班的地方，要小心會有報應」等加害生命、身體
    之恫嚇言詞轉知告訴人等情，業據證人甲○○於本院審理中
    結證稱：伊與被告之前經常來往，沒有過節，迄今仍以親家
    相稱；被告曾打電話予伊，叫伊轉知乙○○不要不接電話，
    被告還是可以找得到乙○○，並要乙○○走路小心點，且越
    說越生氣；因乙○○個性比較硬，接獲該通電話時，伊本來
    還猶豫是否要轉告乙○○；這些話是針對乙○○說的，本來
    乙○○說要給被告一些錢，但後來沒有給，被告與乙○○之
    前便沒有什麼互動，此事應該是與張智強之遺產有關；被告
    的意思應該是要伊轉告乙○○拿些錢給被告，不然伊與被告
    也沒什麼過節等語綦詳（見本院卷第79至81頁），核與證人
    即告訴人乙○○於偵查中證述：被告曾於96年5 月23日晚間
    7 時許，打電話給伊岳父甲○○，要伊岳父轉告被告知道伊
    與伊太太上班的地方，並要伊等小心一點，口氣很兇狠，當
    時被告係由大陸打電話至臺灣給伊岳父；伊岳父之後有轉告
    伊太太，伊才得悉此事，並因此感到害怕等情節相符（見96
    年度偵字第19 438號偵查卷第22至23頁），又觀諸證人甲○○自警詢、偵查迄本院審理中，均指證被告確有前揭恐嚇之
    情歷歷，前後證述亦互核一致，復衡以證人甲○○與被告間
    關係良好，素無嫌隙，此為被告於本院審理中所自承（見本
    院卷第41頁），自當無甘冒偽證罪之刑責，無端設詞誣陷被
    告之必要，是其證述應具相當程度之可信性，堪予採憑；此
    外參酌被告於本院審理中不斷具狀指摘告訴人乙○○於張智
    強過世後，侵吞張智強所有遺產，甚至二人因此事不惜對簿
    公堂等情（見本院卷第7 至14頁、第44至48頁、第68至71頁
    ），並提出張智強書立之遺囑及告訴人簽立之承諾書各1 紙
    為據（見本院卷第12至14頁），足見被告與告訴人係因張智
    強遺產分配一事而起爭執，被告因告訴人於領取撫卹金後，
    未遵守承諾書之約定交付該部分之款項予被告，甚且拒接電
    話，被告因此憤而打電話透過甲○○對告訴人為前開恫嚇言
    語，情緒甚為激動乙節，當確有其事，益徵被告與告訴人於
    本件案發前已因遺產分配之事而生衝突，被告在遲未領得前
    開金錢，又無法聯絡上告訴人，激動盛怒之情緒下，口不擇
    言，進而為前開恐嚇言語，亦與常情無悖。從而，被告前開
    所辯各節，均顯屬卸責之詞，不足採信，其恐嚇告訴人之事
    實，應足堪認定。至被告於本院審理中固另再聲請測謊及調
    閱電話通聯紀錄部分，惟被告於前揭時地所為之恐嚇行為，
    業經證人甲○○及告訴人為前揭證詞明確，堪予採憑，已敘
    明如前，況本件自案發迄今已事隔多年，顯已逾通聯紀錄之
    保存期限，諒亦無從調得，是此部分證據調查之聲請核無必
    要，附此敘明。
  (二)綜上所述，本件事證明確，被告前開恐嚇犯行洵堪認定，應
    予依法論科。
二、按家庭暴力者，謂家庭成員間實施身體或精神上不法侵害之
    行為。又家庭暴力罪者，謂家庭成員間故意實施家庭暴力行
    為而成立其他法律所規定之犯罪。家庭暴力防治法第2 條第
    1 項、第2 項定有明文。本件被告與告訴人曾具直系姻親關
    係，業據二人供明在卷，並有張智強之戶籍謄本1 紙附卷可
    考（見本院卷第11頁），是二人屬於家庭暴力防治法第3 條
    第3 款所定家庭成員，被告對於告訴人實施之恐嚇行為，構
    成刑法恐嚇危害安全罪，核屬家庭暴力罪無訛，惟家庭暴力
    防治法第2 條第2 項所定之家庭暴力罪，並無處罰之明文，
    自應適用刑法第305 條之規定論處。原審以被告罪證明確，
    適用刑法第305 條、第41條第1 項前段、刑法施行法第1 條
    之1 第1 項、第2 項前段等規定論以恐嚇罪，並審酌被告並
    無前案紀錄，素行良好，僅因領取撫卹金糾紛，即以加害告
    訴人生命、身體之事恫嚇告訴人，顯見法治觀念薄弱，兼衡
    其智識程度、犯罪之動機、目的、手段等一切情狀，量處拘
    役10日，並諭知以新臺幣1,000 元折算1 日之易科罰金折算
    標準，經核已詳加審認被告本件犯罪情狀而於法定刑度範圍
    內量刑，尚無其他明顯事證可認原審上開量刑有何裁量逾越
    或裁量濫用之明顯違法情事，本院認其認事用法均無違誤，
    量刑亦屬適當，應予維持。被告上訴意旨猶執前詞指摘原判
    決不當，求予撤銷改判，為無理由，應予駁回。
據上論斷，應依刑事訴訟法第455 條之1 第1 項、第3 項、第36
8 條，判決如主文。
本案經檢察官張世聰到庭執行職務。
中    華    民    國    99    年    11    月    16    日
                  刑事第九庭  審判長法  官 李幼妃
                                    法  官 張紹省
                                    法  官 鄭凱文
以上正本證明與原本無異。
不得上訴。
                                    書記官 陳筱惠
中    華    民    國    99    年    11    月    16    日
附錄本案判決論罪科刑法條：
中華民國刑法第305條
（恐嚇危害安全罪）
以加害生命、身體、自由、名譽、財產之事，恐嚇他人致生危害
於安全者，處 2 年以下有期徒刑、拘役或 3 百元以下罰金。

司法院資訊處製作；財團法人民間司法改革基金會備份。
